【裁判字號】    95,財管,104
【裁判日期】    951229
【裁判案由】    選任遺產管理人
【裁判全文】
臺灣士林地方法院民事裁定             95年度財管字第104號
聲  請  人  台北市立浩然敬老院
法定代理人  甲○○
聲請人聲請選任被繼承人惠袓昆之遺產管理人事件，本院裁定如
下：
    主  文
選任財政部國有財產局臺灣北區辦事處為被繼承人乙○○（男，
民國○○年○ 月○○日生，身分證統一編號：Ｚ000000000號，生前住
台北市○○區○○路75號，已於民國94年10月5 日死亡）之遺產
管理人。
准對被繼承人乙○○之大陸地區以外之繼承人為承認繼承之公示
催告。
被繼承人乙○○之大陸地區以外之繼承人，應自前項公示催告最
後登載新聞紙之日起壹年貳月內承認繼承，上述期限屆滿，無繼
承人承認繼承時，被繼承人乙○○之遺產，於清償債權並交付遺
贈物後，如有賸餘即歸屬國庫。
聲請程序費用由被繼承人乙○○之遺產負擔。
    理  由
一、按繼承開始時，繼承人有無不明，而無親屬會議或親屬會議
    未於一個月內選定遺產管理人者，利害關係人得聲請法院選
    任遺產管理人，並由法院依公示催告程序，定六個月以上之
    期限，公告繼承人，命其於期限內承認繼承，民法第1177條
    、第1178條第1 項、第2 項規定甚明。
二、本件聲請意旨略以：被繼承人乙○○於民國94年5 月17日進
    住台北市立浩然敬老院安養，為本院共同生活戶戶民，已於
    94年10月5 日死亡並遺有財產，本院具有利害關係，惟因被
    繼承人乙○○查無民法第1131條所定親屬，足資召開親屬會
    議以選定遺產管理人。又國有財產局為管理國家財產之法定
    機關，具有相當之公信力，爰依民法第1178條第2 項之規定
    ，聲請選任財政部國有財產局臺灣北區辦事處為被繼承人乙
    ○○之遺產管理人等語，並提出被繼承人之死亡證明書、除
    戶戶籍謄本、戶籍登記簿、台北市老人扶養機構申請進住調
    查表、台北市立浩然敬老院死亡院民財產清點紀錄表、治喪
    會議記錄等件為證。
三、經查，本件被繼承人乙○○於94年5 月17日進住台北市立浩
    然敬老院安養，已於94年10月5 日死亡並遺有財產，且被繼
    承人在台並無配偶、子女，其繼承人之有無不明，亦無親屬
    足資召開親屬會議等情，有被繼承人之死亡證明書、除戶戶
    籍謄本、戶籍登記簿、台北市老人扶養機構申請進住調查表
    、台北市立浩然敬老院死亡院民財產清點紀錄表等在卷可稽
    ，自堪信聲請人之主張為真正。本件聲請人既為被繼承人之
    安養機構，負責照顧被繼承人生前之生活起居，並處理其身
    後事宜，自有法律上之利害關係，故聲請人之聲請於法尚無
    不合，應予准許。本院鑑於國有財產局為管理國家財產之法
    定機關，具有相當之公信力，爰選任財政部國有財產局臺灣
    北區辦事處為被繼承人乙○○之遺產管理人，並依法為承認
    繼承之公示催告。
四、依非訟事件法第157條，裁定如主文。
中    華    民    國    95    年    12    月    29    日
                  家事法庭法  官  陳章榮
以上正本係照原本作成。
如對本裁定抗告，應於裁定送達後10日內向本院提出抗告狀。
中    華    民    國    94    年    5     月    23    日
                          書記官  吳小平


司法院資訊處製作；財團法人民間司法改革基金會備份。
